【裁判字號】    97,交聲,5
【裁判日期】    970331
【裁判案由】    交管條例聲異
【裁判全文】
臺灣板橋地方法院交通事件裁定         97年度交聲字第5號
原處分機關  交通部公路總局臺北區監理所
異  議  人
即受處分人  乙○○
上列異議人即受處分人因違反道路交通管理處罰條例案件，對於
交通部公路總局臺北區監理所中華民國96年12月13日以分別以北
監自裁字裁40-C00000000號及北監自裁字裁40-C00000000號所為
之處分（原舉發案號：臺北縣政府警察局96年9 月23日北縣警交
字第C00000000 號、北縣警交字第C00000000 號）聲明異議，本
院裁定如下：
    主  文
異議均駁回。
    理  由
一、原處分意旨略以：原處分機關係以受處分人即異議人乙○○
    於民國（下同）96年9 月23日18時10分及同日18時20分許，
    駕駛車牌號碼CK -4630號自用小客車，行經臺北縣新莊市○
    ○街與長青街口時，因「駕車行經有燈光號誌管制之交岔路
    口闖紅燈」及「駕駛執照逾有效期間仍駕車」之違規行為，
    由臺北縣政府警察局新莊分局頭前所執勤員警攔停後後，以
    異議人分別違反道路交通管理處罰條例第53條第1 項及同條
    例第63條第1 項第3 款、同條例第22條第1 項第7 款之規定
    ，分別以臺北縣政府警察局96年9 月23日北縣警交字第C000
    00000 號及北縣警交字第C00000000 號舉發通知單當場舉發
    ，惟異議人不服，並拒絕簽收該舉發通知單，且異議人未於
    期限內繳納罰鍰或提出申訴。原處分機關函轉原舉發機關查
    處無誤後，爰依道路交通管理處罰條例第53條第1 項及同條
    例第63條第1 項第3 款、同條例第22條第1 項第7 款之規定
    ，分別裁處異議人罰鍰新臺幣（下同）4500元，並依同條例
    第63條第1 項第3 款規定，記違規點數3 點及罰鍰3000元。
二、聲明異議意旨略以：伊於96年9 月23日在新莊市○○街與長
    青街口時有停下來等紅燈，待綠燈出現即啟動而向前走，但
    警察先生衝出來斜向伊之方向而來，要求伊出示證件，伊坦
    然取出證件並說明看到綠燈之瞬間才向前走，但警察先生不
    知為何不理而要求簽字，本人不服拒簽。又伊駕照於8 月12
    日到期，但於8 月1 日去電監理所訊問如何辦理，該所人員
    好意答說：你有一路邊停車罰單申訴中，待裁決單收到後，
    一併來監理所辦理更新即可，伊不知詳細法規而逾期，但日
    後即辦理。況警察取締應該有照相或明確之攝影根據才是，
    否則單憑目視當然不能順服他人。又據查原罰單闖紅燈罰27
    00元，駕照逾期罰1500元，最多共罰4200元，何以加罰共75
    00元。因伊地址早於93年9 月14日已遷往新莊市○○街52號
    ，舊址無人，故罰單根本未收到而不知繳款，故不應依此加
    罰。況警局取締而寄出罰單時，伊駕照早已更換，並早已更
    正新的地址，而警局應更正新地址才對，因罰單未收到而懇
    請不加罰云云，請求撤銷原處分。
三、按汽車駕駛人，行經有燈光號誌管制之交岔路口闖紅燈者，
    處1800元以上，5400元以下罰鍰，並記違規點數3 點，道路
    交通管理處罰條例第53條第1 項、第63條第1 項第3 款分別
    定有明文。次按駕駛人駕駛汽車，應遵守道路交通標誌、標
    線、號誌之指示，道路交通安全規則第90條亦規定甚明。復
    按汽車駕駛執照自發照之日起每滿6 年換發1 次，汽車駕駛
    人應於有效期限屆滿前1 個月內向公路監理機關申請換發新
    照，汽車駕駛執照逾期未換發新照者，不得駕駛汽車；又汽
    車駕駛人，駕駛執照逾有效期間仍駕車者，處新臺幣1800元
    以上3600元以下罰鍰，並禁止其駕駛，駕駛執照應扣繳之，
    道路交通安全規則第52條第1項、第6項規定、道路交通管理
    處罰條例第22條第1 項第7 款、第2 項分別定有明文。末按
    行為人有本條例之情形者，應填製舉發違反道路交通管理事
    件通知單，並於被通知人欄予以勾記，其通知聯依下列規定
    辦理：一、當場舉發者，應填記駕駛人或行為人姓名、性別
    、出生年月日、地址、身分證統一編號及車主姓名、地址、
    車牌號碼、車輛種類。被查獲之駕駛人或行為人為受處分人
    時，應於填記通知單後將通知聯交付該駕駛人或行為人簽名
    或蓋章收受之；拒絕簽章者，仍應將通知聯交付該駕駛人或
    行為人收受，並記明其事由及交付之時間；拒絕收受者，應
    告知其應到案時間及處所，並記明事由與告知事項，視為已
    收受，違反道路交通管理事件統一裁罰基準及處理細則第11
    條第1 項第1 款亦定有明文。
四、經查：
（一）本件異議人乙○○確有於96年9 月23日18時10分及同日18
      時20分許，駕駛車牌號碼CK-4630 號自用小客車，行經臺
      北縣新莊市○○街與長青街口時，因「駕車行經有燈光號
      誌管制之交岔路口闖紅燈」及「駕駛執照逾有效期間仍駕
      車」之違規行為，由臺北縣政府警察局新莊分局頭前所執
      勤員警攔停後後，以異議人分別違反道路交通管理處罰條
      例第53條第1 項及同條例第63條第1 項第3 款、同條例第
      22條第1 項第7 款之規定，分別以臺北縣政府警察局96年
      9 月23日北縣警交字第C00000000 號及北縣警交字第C000
      00000 號舉發通知單當場舉發，惟異議人不服，並拒絕簽
      收該舉發通知單，異議人未於期限內繳納罰鍰或提出申訴
      。原處分機關函轉原舉發機關查處無誤後，爰依道路交通
      管理處罰條例第53條第1 項及同條例第63條第1 項第3 款
      、第22條第1 項第7 款之規定，分別裁處異議人罰鍰4500
      元，並依同條例第63條第1 項第3 款規定，記違規點數3
      點及罰鍰3000元，此有舉發通知單影本2 紙、臺北縣政府
      警察局新莊分局96年12月4 日北縣警新交字第0960050178
      號函、裁決書影本各2 紙附卷可稽。
（二）異議人雖以上開情詞置辯，惟查，異議人確於前開時、地
      有前揭之違規事實，業據證人即本件執勤舉發之員警余元
      凱於本院審理中具結證述屬實，其證稱：「（問：96年9
      月23日晚上6 時20分許，在新莊市○○街與長青街口，你
      的舉發情形如何？）當時我與另一名員警在服巡邏勤務，
      看到一台自小客車由民樂街往中港方向行駛闖紅燈，我當
      時是在對向車道，我距離異議人有7 、8 公尺，我當時的
      視線很清楚，因為那時我們也是在等紅綠燈，我們在停止
      線前等紅綠燈時，看到異議人時，他闖過紅燈過了停止線
      ，他叫我們不要開他罰單，說他是義警、醫生多重身分，
      叫他簽收紅單，他也拒絕簽收。（問：請畫出當時的相對
      位置。）我們當時是騎兩台機車，在民樂街75號前，將自
      小客車攔停。」等語明確（見本院97年2 月22日訊問筆錄
      第2 至3 頁），並當庭繪製現場圖1 紙附卷可稽。徵諸證
      人之證言，證人因距離異議人僅7、8公尺遠，又視線很清
      楚，且對於舉發之經過記憶清晰且能清楚陳述，又無前後
      矛盾之處，是證人應無錯看之虞，是證人之證詞，洵堪採
      信。
（三）雖異議人另以舉發員警無法提出其違規之採證照片為證，
      難以令其信服等語置辯。然交通警員製單舉發違反道路交
      通處罰條例所列之違規事實，本質上係公務員依法執行職
      務之行為，如有枉法構陷或為不實記載之行為，亦需負擔
      嚴厲之刑事責任，國家並以此擔保公務員能忠實執行職務
      ，故於交通警員巡邏或不定點臨檢時，在未裝設自動感應
      攝影器材路段或未隨身攜帶自動感應攝影器材時，無法期
      待執勤警員就一瞬間突發之交通違規行為，於發現後能及
      時攝影取證，事實上僅能仰賴舉發警員親身目視所見為之
      ，別無其他舉證之可能，復查無其他證據顯示舉發交通警
      員有誤認或故意構陷之情事，自難以舉發警員無法提出其
      他證據佐證，即認其所述不可採信，是以異議人以無採證
      照片以證明其有違規行為云云置辯，尚不足卸免其責。
（四）又異議人另以伊未合法收受罰單為由，故無法於應到案日
      前繳交罰鍰，是原處分機關加罰之部分，應予撤銷云云。
      然按本條例所定罰鍰之處罰，受處罰人接獲違反道路交通
      管理事件通知單後，於15日內得不經裁決，逕依第92條第
      3 項之罰鍰基準規定，向指定之處所繳納結案；不服舉發
      事實者，應於15日內，向處罰機關陳述意見；其不依通知
      所定期限前往指定處所聽候裁決，且未依規定期限繳納罰
      鍰結案或向處罰機關陳述意見者，處罰機關得逕行裁決之
      ，道路交通管理處罰條例第9 條第1 項定有明文。又按行
      為人有違反道路交通管理處罰條例之情形者，應填製舉發
      違反道路交通管理事件通知單，並於被通知人欄予以勾記
      ，其係當場舉發者，應填記駕駛人或行為人姓名、性別、
      出生年月日、地址、身分證統一編號及車主姓名、地址、
      車牌號碼、車輛種類。被查獲之駕駛人或行為人為受處分
      人時，應於填記通知單後將通知聯交付該駕駛人或行為人
      簽名或蓋章收受之；拒絕簽章者，仍應將通知聯交付該駕
      駛人或行為人收受，並記明其事由及交付之時間；拒絕收
      受者，應告知其應到案時間及處所，並記明事由與告知事
      項，視為已收受，違反道路交通管理事件統一裁罰基準及
      處理細則第11條第1 項第1 款亦有規定。經查，本件之舉
      發經過，係屬當場攔停舉發，本件舉發通知單於警員余元
      凱製單完成後，因遭異議人拒絕簽收，業經證人甲○○證
      述如前，觀諸前開舉發通知單上，亦確有註記「拒簽、拒
      收」等字樣，揆諸前開規定，應視為異議人已收受該舉發
      通知單而完成送達，舉發單位自無須再將舉發通知單郵寄
      異議人；況異議人既係經當場舉發，應已知悉本件違規事
      實，其於事後未立即加以查詢、處理，復未於應到案期限
      96年10月16日內到案，是異議人前開辯解，委不足採。
（五）又異議人既考領有合法駕駛執照，當知6 年即應依法更換
      駕駛執照，異議人自難諉為不知，況依異議人所提出之駕
      駛執照影本，其上有標示駕駛執照有效期限為96年8 月12
      日，住址為臺北縣泰山鄉○○路18巷21號之4 ，異議人於
      員警舉發交通違規時，確有駕照執照逾有效期間仍駕車，
      應無疑義。
五、綜上，異議人上揭確有闖紅燈及駕駛執照逾有效期間仍駕車
    之違規事實，既可認定。原處分機關即交通部公路總局臺北
    區○○○○○道路交通管理處罰條例第53條第1 項及同條例
    第63條第1 項第3 款、同條例第22條第1 項第7 款及違反道
    路交通管理事件統一裁罰基準表規定，分別裁處罰鍰4500元
    及記違規點數3 點、罰鍰3000元，即無任何違誤，自應予維
    持。本件異議均為無理由，應予駁回。
六、據上論斷，應依道路交通管理處罰條例第87條第2 項，道路
    交通案件處理辦法第19條，裁定如主文。
中    華    民    國    97    年    3     月    31    日
                      交通法庭  法  官  吳幸娥
以上正本證明與原本無異
如不服本裁定應於送達後5日內向本院提出抗告狀
                                書記官  陳靜怡
中    華    民    國    97    年    3     月    31    日


司法院資訊處製作；財團法人民間司法改革基金會備份。
